臺灣板橋地方法院交通事件裁定　　　　95年度交聲字第1702號
原處分機關　交通部公路總局臺北區監理所
異　議　人
即受處分人　甲○○
上列受處分人因違反道路交通管理處罰條例案件，不服交通部公
路總局臺北區監理所中華民國95年10月20日北監自裁字裁40-E00
000000號裁決處分（舉發案號：新竹縣警察局95年9 月8 日竹縣
警交字第E00000000 號），聲明異議，本院裁定如下：
    主  文
異議駁回。
    理  由
一、原處分意旨略以：異議人即受處分人甲○○所有之車號HS-0
    825 號自用小客車，於民國95年7 月23日22時1 分許，經人
    駕駛行經新竹縣台一線大眉路段，因有「駕車行經有燈光號
    誌管制之交岔路口闖紅燈」之違規行為，經新竹縣警察局保
    安隊執勤員警以科學儀器拍照取得證據資料後，製單對於該
    車所有人即異議人逕行舉發，並查證違規屬實，爰依道路交
    通管理處罰條例第53條第1 項規定裁處罰鍰新臺幣（下同）
    2,700 元，並依同條例第63條第1 項第3 款規定（漏引第3
    款）記違規點數3 點。
二、異議意旨略以：異議人當時駕駛車號HS-0825 號自用小客車
    行經上開路段，最初見燈光號誌是顯示綠燈，甫通過燈光號
    誌之位置，適前方有1 輛大客車突然緊急煞車，接著前方有
    1 輛小客車左轉，俟該大客車繼續往前行駛時，因異議人當
    時位置已經看不到燈光號誌，才跟著向前行駛。通常燈光號
    誌是設在停車線對面馬路的中央分隔島上，才能讓視線較低
    的自用小客車駕駛人看清燈光變換情形，但上開路段之燈光
    號誌卻設置在不適當之位置，且依舉發單位函文所示，燈號
    運作之秒數亦有不足云云。
三、按汽車駕駛人，行經有燈光號誌管制之交岔路口闖紅燈者，
    處1,800 元以上5,400 元以下罰鍰，並記違規點數3 點，道
    路交通管理處罰條例第53條第1 項、第63條第1 項第3 款定
    有明文。又汽車駕駛人有闖紅燈、或經以科學儀器取得證據
    資料證明其行為違規之情形，當場不能或不宜攔截製單舉發
    者，得逕行舉發；逕行舉發，應記明車輛牌照號碼、車型等
    可資辨明之資料，以汽車所有人為被通知人製單舉發，同條
    例第7 條之2 第1 項第1 款、第7 款、同條第4 項亦規定明
    確。
四、本院判斷：
（一）本件異議人即受處分人甲○○所有之車號HS-0825 號自用
      小客車，於95年7 月23日22時1 分許，經人駕駛行經有燈
      光號誌管制之新竹縣台一線大眉路段，因有「駕車行經有
      燈光號誌管制之交岔路口闖紅燈」之違規行為，經新竹縣
      警察局保安隊執勤員警以科學儀器拍照取得證據資料後，
      製單對於該車所有人即異議人逕行舉發，並指定應到案日
      期為95年10月9 日，嗣異議人依限於同年9 月20日提出申
      訴，經原處分機關函請舉發單位查復，並綜合相關資料審
      查結果，認上開違規屬實，而依道路交通管理處罰條例53
      條第1 項規定裁處罰2,700 元，並依同條例第63條第1 項
      第3 款規定（漏載第3 款）記違規點數3 點等情，此有採
      證相片2 張、舉發違反道路交通管理事件通知單、交通違
      規案件陳訴書、新竹縣警察局95年9 月28日竹縣警交字第
      0950027940號函、違反道路交通管理事件裁決書等影本各
      1 件附卷可稽。
（二）異議人亦坦承其於上揭時、地，於燈光號誌轉換為紅燈後
      ，確有駕駛其所有之上開自用小客車通過該路口之事實。
      雖異議人以前揭情詞置辯，對原處分機關之裁決處分聲明
      異議，惟查：依卷附採證相片2 張所示，現場燈光號誌係
      設於路口停止線之左方交通島上，採柱立式，有相當之高
      度，無障礙物遮蔽，是駕駛人於通過該路口時，僅需稍加
      注意，即可清楚辨識其所顯示之燈號。而異議人之自用小
      客車於尚未完全通過停止線時，現場燈光號誌已經轉換為
      紅燈，竟不停車，仍繼續往前行駛穿越路口，斯時，其自
      用小客車之前方雖有大客車1 輛，但彼此間有相當距離，
      此外別無其他車輛，衡情異議人當時駕駛上開自用小客車
      通過停止線之際，應無遭該大客車之車身擋住視線，以致
      無從看清燈光號誌之情形。再對照新竹縣警察局95年9 月
      28日竹縣警交字第0950027940號函所載：「本案依採證相
      片數值欄顯示Y30 、R013、R023、V=44，係指該路口黃燈
      運作3 秒後轉為紅燈運作1.3 秒及2.3 秒鐘時，HS-0825
      號自小客車以時速44公里速度闖紅燈行駛被照相」等語，
      足認異議人之自用小客車，係於燈光號誌已轉換為紅燈後
      1.3 秒之際，因該車之前輪此時始通過停止線，經科學儀
      器拍攝第1 張相片，嗣於燈光號誌轉為紅燈後2.3 秒之際
      ，再對當時仍在路口行駛之上開自用小客車拍攝第2 張相
      片取證，而該2 張相片之間隔時間為1 秒，因而據以計算
      車速為時速44公里。從而，異議人之自用小客車有闖紅燈
      之違規事實，甚為明確，其空口辯稱因前方有1 輛大客車
      突然緊急煞車，俟該大客車繼續往前行駛時，因當時位置
      已經看不到燈光號誌，才跟著向前行駛云云，已嫌無稽。
      況且，人民違反法律上之義務而應受行政罰之行為，法律
      無特別規定時，雖不以出於故意為必要，仍須以過失為其
      責任條件；但應受行政罰之行為，僅須違反禁止規定或作
      為義務，而不以發生損害或危險為其要件者，推定為有過
      失，於行為人不能舉證證明自己無過失時，即應受處罰，
      大法官釋字第275 號解釋著有明文。按標誌、標線、號誌
      之設置目的，在於提供車輛駕駛人及行人有關道路路況之
      警告、禁制、指示等資訊，以便利行旅及促進交通安全，
      道路交通標誌標線號誌設置規則第2 條定有明文，而異議
      人既經考領合法駕駛執照，並駕駛自用小客車參與道路交
      通，自應對道路上設置之所有標誌、標線、號誌加以注意
      ，並確實遵守，以維自身及其他用路人之安全。縱認異議
      人所稱當時前方有1 輛大客車突然緊急煞車等情屬實，仍
      不能豁免其應注意現場燈光號誌之義務，竟於燈光號誌已
      轉換為紅燈後1.3 秒，仍強行通過停止線穿越路口，難謂
      無過失，復不能舉證證明自己無過失，揆諸上揭說明，即
      應受處罰。又號誌之設置方式分為柱立式、懸臂式、門架
      式及懸掛式4 種，行車管制號採用柱立式設於路側者，燈
      箱底部應高出人行道地面2.4 公尺至4.6 公尺，如無人行
      道，或係設於路中之交通島上者，應以道路中心線之路面
      為準，此觀道路交通標誌標線號誌設置規則第220 條規定
      甚明。而燈光號誌究應採取上述何種方式設置，乃道路交
      通主管機關綜合現場道路設計、交通流量等實際情形，以
      能使各車道駕駛者均能清楚辨認為原則，本乎職權加以決
      定。本件違規路段為同向二車道，路幅非甚寬，主管機關
      將燈光號誌設於路口停止線之左方交通島上，採柱立式，
      有相當之高度，無障礙物遮蔽，未見有何違法或不當情事
      ，異議人未提出任何證據，即空言爭執該號誌之設立位置
      不當，亦不足採。至於異議人所稱依舉發單位函文（指上
      揭新竹縣警察局95年9 月28日竹縣警交字第0950027940號
      函，函載內容已經說明如上）所示，燈號運作之秒數有所
      不足云云，顯係誤解文義，均不能憑以脫免處罰。
五、綜上所述，本件舉發單位認異議人所有之自用小客車，於上
    揭時、地，經人駕駛有「駕車行經有燈光號誌管制之交岔路
    口闖紅燈」之違規行為，經以科學儀器拍照取得證據資料後
    ，因當場不能或不宜攔截製單舉發，對於該車之所有人即異
    議人逕行舉發，異議人依限到案提出申述後，原處分機關依
    道路交通管理處罰條例第53條第1 項、第63條第1 項第3 款
    及違反道路交通管理事件統一裁罰基準表之規定，裁處罰鍰
    2,700 元，並記違規點數3 點，均屬有據，核無違法或不當
    之處。異議人執持前詞，對原處分機關所為之裁決處分聲明
    異議，為無理由，應予駁回。
六、依道路交通管理處罰條例第87條第2 項，道路交通案件處理
    辦法第19條，裁定如主文。
中　　華　　民　　國　　96　　年　　1 　　月　　22　　日
                  交通法庭　法　官　朱嘉川
以上正本證明與原本無異。
如不服本裁定應於送達後5 日內向本院提出抗告狀。
                            書記官　陳聖儒
中　　華　　民　　國　　96　　年　　1 　　月　　22　　日
